【裁判字號】    89,交上易,157
【裁判日期】    891226
【裁判案由】    業務過失傷害
【裁判全文】
臺灣高等法院高雄分院刑事判決                  八十九年度交上易字第一五七號
    上  訴  人  台灣高雄地方法院檢察署檢察官
    被      告  甲○○
右上訴人因業務過失傷害案件，不服臺灣高雄地方法院八十九年度交易字第四０號中
華民國八十九年七月六日第一審判決（起訴案號：臺灣高雄地方法院檢察署八十八年
度偵字第二七四三八號），提起上訴，本院判決如左：
    主  文
上訴駁回。
    事  實
一、甲○○前於民國八十五年間，因業務過失致死案件，經臺灣高雄地方法院於八十
    五年四月十八日以八十五年度交自字第五號判處有期徒刑一年六月，其提起上訴
    後，由本院於同年八月十七日以八十五年度交上訴字第四八號駁回其上訴確定，
    並於八十七年三月二十四日執行完畢。
二、甲○○考領有職業小客車駕駛執照，係以駕駛營業小客車為業務之人，其於八十
    八年八月二十二日上午，駕駛車牌號碼ＺＦ—四一０（原判決誤載為四一九）號
    營業小客車搭載乘客沿國道一號高速公路（以下簡稱高速公路）西側便道由北往
    南方向行駛，欲沿高速公路前往高雄小港機場，是日上午五時五十分（公訴人誤
    繕為四十分）許，途經上開便道與高雄市苓雅區○○○路交岔路口時，本應注意
    汽車行駛時，駕駛人應注意車前狀況，並隨時採取必要之安全措施，而當時天氣
    晴朗、日間自然光線、道路視距良好，無障礙及其他缺陷，又依甲○○之智識、
    能力，復無不能注意之情事，詎甲○○竟疏未為此注意，而貿然行進，適有乙○
    ○○（未考領駕駛執照，亦未配戴安全帽）騎乘車牌號碼ＸＩＴ—四○六號重型
    機車，沿中正一路由東往西方向行駛，亦疏未確實注意車前狀況，遽見甲○○之
    車駛來，一時閃煞不及，其機車前方撞及甲○○所駕駛之汽車右前輪附近之鈑金
    ，乙○○○因之人車倒地，並受有頭部外傷、左側第五肋骨骨折、左側鎖骨骨折
    等傷害。甲○○於肇事後犯行未被發覺前，主動向前往處理之員警坦承肇事並接
    受裁判。
三、案經乙○○○訴由高雄市政府警察局苓雅分局移送臺灣高雄地方法院檢察署檢察
    官偵查起訴。
    理  由
一、訊之被告甲○○固不否認於上揭時、地，與告訴人乙○○○發生車禍之事實，惟
    矢口否認其駕駛行為有何過失，辯稱：伊綠燈起步，速度約二、三十公里，對方
    從中正路騎過來都沒煞車，結果撞上伊車輛右前門前面尚未到車輪那邊云云。經
    查：
  (一)依道路交通事故調查報告表上警繪現場圖及車禍現場照片顯示，本件車禍發生後
    ，被告所駕駛之車停放在高速公路西側便道之內側快車道，車頭朝南，汽車右前
    輪附近之鈑金及右後門鈑金，均呈凹陷；而告訴人之機車則倒於中正路往鳳山方
    向之行人穿越道上，車頭略朝南方，機車前方斜板稍有損壞。參酌被告於警訊時
    供稱：伊欲通過中正路時，伊右前車身被重機車前車頭撞及（見卷附八十八年八
    月二十二日交通事故現場談話紀錄表），又車禍發生之前，伊並沒有看到告訴人
    之機車（見偵查卷第一六頁背面）；及告訴人於警訊時陳稱：被告之車沿中正高
    速公路西側便道由北向南，伊車頭撞及汽車右前車門位置（見卷附八十八年八月
    二十二日交通事故現場談話紀錄表）等語，是本件車禍之發生，應係被告行至上
    開肇事地點，未確實注意車前狀況，致未見告訴人騎乘機車而來，適告訴人亦疏
    未確實注意車前狀況，遽見被告之車駛來，一時閃煞不及，機車前方撞及被告所
    駕駛之汽車右前輪附近之鈑金至為灼然。從而，被告所辯，尚無足採，而告訴人
就本件車禍之發生，亦與有可歸責之原因。
  (二)按汽車行駛時，駕駛人應注意車前狀況，並隨時採取必要之安全措施，道路交通
    安全規則第九十四條第三項著有明文，此為一般人應注意之事項，被告既領有駕
    駛執照，自難諉為不知。又依道路交通事故調查報告表所載，本件車禍發生當時
    ，天氣晴朗、日間自然光線、道路視距良好，無障礙及其他缺陷，而依被告之智
    識、能力，復無不能注意之情事，詎被告竟疏未為此注意，貿然行進，因而肇事
    ，其駕駛行為有過失至為明確。又告訴人確因本件車禍，致受有頭部外傷、左側
    第五肋骨骨折、左側鎖骨骨折等傷害，亦有診斷證明書附於警卷可稽，被告未盡
    其前開注意義務，核與告訴人所受之上開傷害兩者間，存有相當之因果關係。至
    告訴人就本件車禍之發生，雖與有如上所述之過失（違反道路交通安全規則第九
    十四條第三項之規定），惟仍無解於被告過失之咎。綜上所述，本件事證明確，
    被告過失犯行洵堪認定。
  (三)至本件案發時被告是否有闖紅燈情形，因被告與告訴人各執一詞，且本院亦查無
    積極證據足以證明被告有闖紅燈，尚難為被告闖紅燈之認定，惟依上開證據已足
    為被告有罪之認定，並不影響被告罪責之成立，併此敘明。
二、次查，被告甲○○以駕駛營業小客車為業乙節，已據其自承在卷，是其乃從事駕
    駛業務之人甚明，其於執行業務途中，駕車肇事致人於傷，核其所為，係犯刑法
    第二百八十四條第二項前段之業務過失傷害罪。又被告於八十五年間，因業務過
    失致死案件，經臺灣高雄地方法院於八十五年四月十八日以八十五年度交自字第
    五號判處有期徒刑一年六月，其提起上訴後，由本院於同年八月十七日以八十五
    年度交上訴字第四八號駁回其上訴確定，並於八十七年三月二十四日執行完畢之
    事實，業經被告陳明在卷，並有臺灣高等法院被告全國紀錄表附卷可參，其於前
    案執行完畢後五年內，再犯有期徒刑以上之本罪，為累犯，應依法加重其刑；另
    被告於肇事後犯行未被發覺前，主動向前往處理之員警坦承肇事並接受裁判乙節
    ，有職務報告書在卷可按，堪認被告所為，已符合刑法自首之要件，爰依法減輕
    其刑。其犯罪同時有加重及減輕之情形，依法先加重後減輕之。
三、原審因而適用刑法第二百八十四條第二項前段、第四十一條、第四十七條、第六
    十二條前段，罰金罰鍰提高標準條例第一條前段、第二條規定，並審酌被告及告
    訴人各自之過失情節、告訴人所受傷害非輕，及被告迄仍未與告訴人達成民事和
    解等一切情狀，量處有期徒刑五月，並諭知易科罰金之折算標準，經核其認事用
    法俱無不合，量刑亦稱妥適，公訴人循告訴人之請求提起本件上訴，以原判決量
    刑過輕為由指摘原判決不當，請求撤銷改判，並無可取，為無理由，應予駁回。
據上論結，應依刑事訴訟法第三百六十八條，判決如主文。
本案經檢察官陳新慶到庭執行職務。
中    華    民    國        八十九      年     十二     月    二十六    日
                              臺灣高等法院高雄分院刑事第七庭
                                  審判長法官  王光照
                                        法官  黃壽燕
                                        法官  黃仁松
右正本證明與原本無異。
不得上訴。
                                      書記官  郭蘭蕙
中    華    民    國        八十九      年     十二     月    二十八    日
附錄：本判決論罪科刑法條：
中華民國刑法第二百八十四條第二項
從事業務之人，因業務上之過失傷害人者，處一年以下有期徒刑、拘役或一千元以下
罰金，致重傷者，處三年以下有期徒刑、拘役或二千元以下罰金。
                                                                  Ｈ


司法院資訊處製作；財團法人民間司法改革基金會備份。
